---
title: "Analysis logbook - experiment 2"
author: "Alexandre Nobre"
date: "`r Sys.Date()`"
output: html_document
bibliography: bibliography.bib
---

```{r setup, include=FALSE}
knitr::opts_chunk$set(echo = TRUE)
```

Este documento detalha as estratégias de seleção de modelos para as análises com modelos mistos.

```{r prepare functions and data, echo=FALSE, message=FALSE, warning=FALSE}
# Data processing and plotting
library(magrittr)
library(tidyverse)
library(lattice)
library(gridExtra)
library(data.table)

# Simple models
library(car)
library(janitor)

# Mixed-effects modeling
library(afex)
library(emmeans)
library(lme4)
library(MuMIn)
library(buildmer)
library(broom.mixed)
library(marginaleffects)

# Bayesian models
library(brms)
library(bayestestR)
library(BayesFactor)

# Assess models and results
library(effects)
library(ggeffects)
library(performance)
library(knitr)
library(kableExtra)
library(sjPlot)
library(prediction)


# Save defaults
graphical_defaults <- par()
options_defaults <- options() 

# Read data
source("./Analysis/Prepare_data.R")

```

# 0. Funções

Inicialmente criamos as funções utilizadas para comparar os modelos: uma função para construir histogramas bonitos e uma função para construir tabelas com estatísticas de ajuste.

```{r Functions to view results}
hist_resid <- function(M,ptitle='Residuals') {
  d <- data.frame(resid=residuals(M)) 
  d  %>% ggplot(aes(x=resid)) + 
    geom_histogram(aes(y=after_stat(density)), bins=75, color='black', fill='grey') + 
    geom_density(color='darkred') + 
    ggtitle(ptitle) -> pl
  return(pl)
}

fitstats = function(M,mname='M') {
  QQ<-qqnorm(residuals(M), plot.it=FALSE)
  R2qq <- cor(QQ$x,QQ$y)^2
  dfqq = data.frame(stat='R2qq', V1=R2qq)
  r2tab <- r.squaredGLMM(M)  %>% 
    t  %>% as.data.frame  %>% rownames_to_column(var='stat')  %>% 
    rbind(.,dfqq)
  r2tab$stat = c("$R^2_m$","$R^2_c$",'$R^2_{qq}$' )
  colnames(r2tab) <- c('stat',mname)
  return(r2tab)
}
```


# 1. Seleção das variáveis dependentes

Para estes modelos, inicialmente fazemos a seleção das variáveis dependentes. A seleção é feita comparando-se os ajustes de modelos mistos com cada variável dependente, incluindo como apenas o intercepto como modelo aleatório. Os valores de ajuste utilizados são:

* Variância explicada pelos efeitos fixos
* Variância explicada pelo modelo completo
* Normalidade dos resíduos
* Correlação entre valores ajustados pelo modelo e dados

As variáveis comparadas são:

* RT bruto
* 1/RT
* log10(RT)

Além disso, também comparamos os modelos com limpeza de valores influentes (i.e., a mais de 3 desvios-padrão da média dos RTs individuais) para averiguar o quanto 

```{r Fit models to choose dependente variable, message=FALSE}
# Fit models with RT, inverse RT, and logRT without trimming
fplmm1 <- mixed(formula = RT ~ foreperiod*condition*oneBackFP + 
                  (1|participant),
                data = data,
                control = lmerControl(optimizer = c("bobyqa"),optCtrl=list(maxfun=2e5),calc.derivs = FALSE),
                progress = TRUE,
                expand_re = TRUE,
                method =  'S',
                REML=TRUE,
                return = "merMod")

invfplmm1 <- mixed(formula = invRT ~ foreperiod*condition*oneBackFP + 
                     (1|participant),
                   data = data,
                   control = lmerControl(optimizer = c("bobyqa"),optCtrl=list(maxfun=2e5),calc.derivs = FALSE),
                   progress = TRUE,
                   expand_re = TRUE,
                   method =  'S',
                   REML=TRUE,
                   return = "merMod")

logfplmm1 <- mixed(formula = logRT ~ foreperiod*condition*oneBackFP + 
                     (1|participant),
                   data = data,
                   control = lmerControl(optimizer = c("bobyqa"),optCtrl=list(maxfun=2e5),calc.derivs = FALSE),
                   progress = TRUE,
                   expand_re = TRUE,
                   method =  'S',
                   REML=TRUE,
                   return = "merMod")

# Now fit models after outlier trimming
trimfplmm1 <- mixed(formula = RT ~ foreperiod*condition*oneBackFP + 
                      (1|participant),
                    data = data2,
                    control = lmerControl(optimizer = c("bobyqa"),optCtrl=list(maxfun=2e5),calc.derivs = FALSE),
                    progress = TRUE,
                    expand_re = TRUE,
                    method =  'S',
                    REML=TRUE,
                    return = "merMod")

triminvfplmm1 <- mixed(formula = invRT ~ foreperiod*condition*oneBackFP + 
                         (1|participant),
                       data = data2,
                       control = lmerControl(optimizer = c("bobyqa"),optCtrl=list(maxfun=2e5),calc.derivs = FALSE),
                       progress = TRUE,
                       expand_re = TRUE,
                       method =  'S',
                       REML=TRUE,
                       return = "merMod")

trimlogfplmm1 <- mixed(formula = logRT ~ foreperiod*condition*oneBackFP + 
                         (1|participant),
                       data = data2,
                       control = lmerControl(optimizer = c("bobyqa"),optCtrl=list(maxfun=2e5),calc.derivs = FALSE),
                       progress = TRUE,
                       expand_re = TRUE,
                       method =  'S',
                       REML=TRUE,
                       return = "merMod")
```

Antes de olhar valores de ajuste, vamos olhar se algum dos modelos resultou em um ajuste singular, indicando que não foi possível ajustar o modelo com as configurações e a estrutura escolhida.

```{r Check for singular fits}
isSingular(fplmm1)
isSingular(invfplmm1)
isSingular(logfplmm1)
isSingular(trimfplmm1)
isSingular(triminvfplmm1)
isSingular(trimlogfplmm1)
```

Nenhum dos modelos gerou um ajuste singular, então podemos continuar a comparação. Primeiro, elaboramos uma tabela com os valores de ajuste utilizados para a comparação.

```{r Compare fit statistics, echo=FALSE, message=TRUE,warning=FALSE}
R2table <- fitstats(fplmm1, 'RT') %>%
  plyr::join(., fitstats(invfplmm1, '1/(RT)'), by='stat') %>%
  plyr::join(., fitstats(logfplmm1, 'log(RT)'), by='stat') %>%
  plyr::join(., fitstats(trimfplmm1, 'trim RT'), by='stat') %>%
  plyr::join(., fitstats(triminvfplmm1, 'trim 1/(RT)'), by='stat') %>%
  plyr::join(., fitstats(trimlogfplmm1, 'trim log(RT)'), by='stat') %>%
  kable(digits=4)
R2table
```

Os modelos com logRT explicam maior variância que os modelos com as outras transformações em todas as métricas. Para essa VD, o desempenho é superior quando dados altamente influentes são removidos em duas métricas de três, indicando que essa limpeza é apropriada.

Além de comparar os valores das estatísticas diretamente, plotamos os resíduos em histogramas, qqplots e gráficos de dispersão com os resíduos e os valores ajustados.

```{r Plot histograms of residuals, echo=FALSE}
grid.arrange(hist_resid(fplmm1, 'RT'),
             hist_resid(invfplmm1, '1/RT'),
             hist_resid(logfplmm1, 'logRT'),
             hist_resid(trimfplmm1, 'trimmed RT'),
             hist_resid(triminvfplmm1, 'trimmed 1/RT'),
             hist_resid(trimlogfplmm1, 'trimmed logRT'),
             ncol=2,
             as.table=FALSE)
```

The logRT with trimmed data has the most symmetrical (= best) plot.  

```{r Plot residuals quantiles, echo=FALSE}
qqnorm(resid(fplmm1),
       main="Normal qqplot - RT as DV")
qqnorm(resid(invfplmm1),
       main="Normal qqplot - 1/RT as DV")
qqnorm(resid(logfplmm1),
       main="Normal qqplot - logRT as DV")
qqnorm(resid(trimfplmm1),
       main="Normal qqplot - RT as DV, trimmed data")
qqnorm(resid(triminvfplmm1),
       main="Normal qqplot - 1/RT as DV, trimmed data")
qqnorm(resid(trimlogfplmm1),
       main="Normal qqplot - logRT as DV, trimmed data")
```

Os modelos com logRT resultam em resíduos mais próximos da normalidade, e isso é especialmente o caso para o modelo com limpeza de dados altamente influentes.


```{r Plot residuals, echo=FALSE}
plot(fplmm1, resid(.) ~ fitted(.),
     main="Residuals - RT as DV")
plot(invfplmm1, resid(.) ~ fitted(.),
     main="Residuals - 1/RT as DV")
plot(logfplmm1, resid(.) ~ fitted(.),
     main="Residuals - logRT as DV")
plot(trimfplmm1, resid(.) ~ fitted(.),
     main="Residuals - RT as DV, trimmed data")
plot(triminvfplmm1, resid(.) ~ fitted(.),
     main="Residuals - 1/RT as DV, trimmed data")
plot(trimlogfplmm1, resid(.) ~ fitted(.),
     main="Residuals - logRT as DV, trimmed data")
```

Não parece haver correlação importante entre os valores ajustados e os resíduos. No geral, os dados se comportam melhor para logRT, independentemente de haver ou nãl limpeza de dados.

Considerando tudo isso, escolhemos como variável dependente logRT, e utilizamos o dataset com limpeza de dados altamente influentes.

# 2. Encontrar máxima estrutura que convirja

Aqui, encontrar a estrutura máxima do modelo que convirja. Há uma série de algoritmos para isso, incluindo a heurística "keep it maximal" de @barr_random_2013 e variações. Neste experimento, utilizamos o pacote buildmer [@voeten_buildmer_2022], que automatiza esse processo. Em outro documento, comparamos o desempenho do buildmer com as heurísticas manuais e observamos que os resultados são qualitativamente idênticos.

Na busca, inserimos a limitação de que 

```{r Find maximal converging structure, message=FALSE}
trimlogfplmm1 <- buildmer(formula = logRT ~ foreperiod*condition*oneBackFP + 
                    (1+foreperiod*condition*oneBackFP|participant),
                  data = data2,
                  buildmerControl = list(crit = "LRT",
                                         family = gaussian(link = "identity"),
                                         include = 'foreperiod*condition*oneBackFP',
                                         calc.anova = TRUE))
formula(trimlogfplmm1)

isSingular(trimlogfplmm1)
```


# 3. Selecionar variável dependente utilizando estrutura encontrada acima

```{r Find most valid statistical model, message=FALSE}
trimfplmm1 <- mixed(formula =  RT ~ 1 + foreperiod*condition*oneBackFP + 
                      (1 + foreperiod + condition + foreperiod:condition + oneBackFP | participant),
                    data = data,
                    control = lmerControl(optimizer = c("bobyqa"),optCtrl=list(maxfun=2e5),calc.derivs = FALSE),
                    progress = TRUE,
                    expand_re = TRUE,
                    method =  'S',
                    REML=TRUE,
                    return = "merMod")

isSingular(trimfplmm1)

triminvfplmm1 <- mixed(formula =  invRT ~ 1 + foreperiod*condition*oneBackFP + 
                      (1 + foreperiod + condition + foreperiod:condition + oneBackFP | participant),
                    data = data,
                    control = lmerControl(optimizer = c("bobyqa"),optCtrl=list(maxfun=2e5),calc.derivs = FALSE),
                    progress = TRUE,
                    expand_re = TRUE,
                    method =  'S',
                    REML=TRUE,
                    return = "merMod")

isSingular(triminvfplmm1)

trimlogfplmm1 <- mixed(formula =  logRT ~ 1 + foreperiod*condition*oneBackFP + 
                      (1 + foreperiod + condition + foreperiod:condition + oneBackFP | participant),
                    data = data,
                    control = lmerControl(optimizer = c("bobyqa"),optCtrl=list(maxfun=2e5),calc.derivs = FALSE),
                    progress = TRUE,
                    expand_re = TRUE,
                    method =  'S',
                    REML=TRUE,
                    return = "merMod")

isSingular(trimlogfplmm1)
```

Apenas os modelos com RT e logRT convergem, então comparamos apenas esses. Primeiro, a distribuição de resíduos.

```{r Plot histograms of residuals for updated models, echo=FALSE}
grid.arrange(hist_resid(trimfplmm1, 'trimmed RT'),
             hist_resid(trimlogfplmm1, 'trimmed logRT'),
             ncol=2,
             as.table=FALSE)
```

Novamente, o modelo com logRT gera o histograma mais simétrico.

```{r Compare fit statistics for updated models, echo=FALSE}
R2table <- fitstats(trimfplmm1, 'RT') %>%
  plyr::join(., fitstats(trimlogfplmm1, 'trim log(RT)'), by='stat') %>%
  kable(digits=4)
R2table
```

O modelo utilizando RT não-transformado explica mais variância com os efeitos fixos, mas logRT performa melhor para variância explica pelo modelo completo (que é mais importante aqui) e na correlação entre os resíduos e quantis teóricos normais.

Em resumo, o modelo completo com logRT é o mais apropriado de acordo com os critérios utilizados aqui. 


# 4. Estrutura do modelo para acurácia

Para a análise da acurácia, não houve necessidade de escolher dentre diferentes transformações da VD. Assim, a construção do modelo exigiu apenas encontrar a estrutura de fatores aleatórios apropriada. Dado que a acurácia é, no nível da tentativa única, um desfecho dicotômico, utilizou-se um modelo linear misto generalizado. A estrutura do modelo foi ajustada também utilizando o buildmer.

```{r Find maximal converging structure for error rates, echo=FALSE, message=FALSE}
fpaccglmer <- buildmer(error_result ~ foreperiod * condition * oneBackFP +
                         (1+foreperiod*condition*oneBackFP|participant), 
                       data=dataAcc,
                       family = binomial(link = "logit"),
                       buildmerControl = buildmerControl(calc.anova = TRUE,
                                                         ddf = "Satterthwaite",
                                                         include = 'foreperiod*condition*oneBackFP'))
```

O modelo resultante inclui, além do intercepto, apenas condição como fator aleatório.

# References
